臺灣高等法院刑事判決
110年度上易字第984號
上  訴  人  臺灣基隆地方檢察署檢察官
被      告  高永安


上列上訴人因被告毒品危害防制條例案件，不服臺灣基隆地方法
院109年度易字第484號，中華民國110年2月22日第一審判決（起
訴案號：臺灣基隆地方檢察署109年度撤緩毒偵字第128號），提
起上訴，本院判決如下：
    主  文
上訴駁回。
    理  由
一、公訴意旨略以：被告甲○○(下稱被告)基於施用第二級毒品甲
    基安非他命之犯意，於民國107年10月10日11時許，在基隆
    市仁愛區基隆火車站公共廁所內，以將甲基安非他命放置玻
    璃球吸食器內加熱燒烤，吸食所產生煙霧之方式，施用甲基
    安非他命1次，因認被告涉犯毒品危害防制條例第10條第2項
    之施用第二級毒品罪嫌。
二、109年7月15日增訂施行之毒品危害防制條例第35條之1第1款
    及第2款前段規定，施行前犯第10條之罪之案件，於施行後
    ，偵查中，由檢察官依修正後規定處理；審判中，由法院或
    少年法院（地方法院少年法庭）依修正後規定處理。是犯第
    10條之罪者，不論係修正前後，均應依新法規定處理。而修
    正毒品危害防制條例第23條第2項，既僅規定「觀察、勒戒
    或強制戒治執行完畢釋放後，3年內再犯第10條之罪者，檢
    察官或少年法院（地方法院少年法庭）應依法追訴或裁定交
    付審理。」則其再犯(含3犯以上）如距最近1次犯該罪經依
    第20條第1項、第2項規定令觀察、勒戒或強制戒治執行完畢
    釋放後，已逾3年者，即應再令觀察、勒戒，不因其間是否
    另犯該罪經起訴、判刑或執行而受影響，俾落實此次寬厚刑
    事政策之變革(最高法院109年度台上字第3098號、第3826號
    判決意旨參照)。次按案件起訴之程序違背規定者，應諭知
    不受理之判決；刑事訴訟法第303條第1款定有明文。且檢察
    官未將被告先送勒戒處所觀察、勒戒，而逕行起訴，其起訴
    之程序違背規定，自應諭知不受理之判決(最高法院88年度
    台非字第146號判決意旨參照)，合先敘明。
三、又被告既完成「附命完成戒癮治療之緩起訴(下簡稱附命緩
    起訴)」之戒癮治療，事實上已接受等同「觀察、勒戒或強
    制戒治」執行完畢釋放之處遇，…倘被告經「附命緩起訴」
    ，且完成戒癮治療後，因其事實上已接受等同「觀察、勒戒
    或強制戒治」執行完畢釋放之處遇，…再者，被告施用第一
    級或第二級毒品罪，經裁定觀察、勒戒或強制戒治程序者，
    係以「觀察、勒戒或強制戒治」執行完畢釋放後，起算上開
    「3年」內再犯之期間，則被告係經「附命緩起訴」，依同
    一法理，應以經「附命緩起訴」並完成戒癮治療後，而非以
    「附命緩起訴」確定之日，起算該「5年(現行法為3年)」內
    再犯之期間(最高法院109年度台非字第76號判決意旨，與新
    修正毒品危害防制條例相關規定不侔者略述)。查公訴意旨
    所載本件犯行，係於109年7月29日即於該條例修正施行後始
    繫屬原審，有臺灣基隆地方檢察署函文上原審收文戳可證（
    見原審基簡字第1032號卷第3頁)，依前揭說明，應依修正後
    毒品危害防制條例第35條之1第2款前段之規定，對審判中施
    用毒品之案件，依新修正該條例第23條規定，審查檢察官之
    起訴要件是否具備。檢察官上訴以被告本件犯行之前，曾經
    為附命完成戒癮治療之緩起訴處分既經撤銷，即應依法提起
    公訴，法院應予實體審理、判決云云，即非可取。
四、經查：
(一)被告前於87年間因施用毒品案件，經送觀察、勒戒後，認有
    繼續施用毒品傾向，經臺灣士林地方法院裁定令入戒治處所
    施以強制戒治1年，於88年4月17日經同法院以88年度毒聲字
    第632號裁定停止戒治出所，所餘期間付保護管束（88年4月
    17日起至88年9月10日止)，被告於保護管束期間，因再犯施
    用毒品案件，違反保護管束應遵守事項情節重大，經同法院
    於88年6月17日以88年度毒聲字第1129號裁定撤銷停止戒治
    ，嗣於88年7月27日再入戒治所執行殘餘戒治，迨88年12月2
    0日戒治期滿執行完畢後，由臺灣士林地方法院檢察署檢察
    官於89年2月21日以89年度戒毒偵字第27號為不起訴處分確
    定，有該不起訴處分書在卷可查。
(二)又被告前於100年間因施用第一級毒品海洛因案件，經臺灣
    基隆地方法院101年度毒聲字第46號裁定送勒戒處所執行觀
    察、勒戒後，認有繼續施用毒品之傾向，復經同法院以101
    年度毒聲字第112號裁定令入戒治處所施以強制戒治，期間
    為6個月以上，至無繼續強制戒治之必要為止，但最長不得
    逾1年。被告自101年9月20日起送戒治所執行強制戒治，經
    接受處遇6個月以上後，經該所依各階段之評估，認無繼續
    強制戒治之必要，於102年5月23日强制戒治期滿，並經臺灣
    基隆地方檢察署(下稱基隆地檢署)檢察官於102年5月23日以
    102年度戒毒偵字第8號不起訴處分，有該不起訴處分書在卷
    可查。　　
(三)又被告於107年10月間因施用第二級毒品甲基安非他命案件
    ，經基隆地檢署檢察官以107年度毒偵字第2336號為附命完
    成戒癮治療之緩起訴處分確定，緩起訴期間自108年2月23日
    至109年8月22日止，被告並自108年1月7日起由該署轉介衛
    生福利部基隆醫院接受毒品戒癮治療，然因被告未完成戒癮
    治之處遇措施，經該署檢察官以109年度撤緩字第81號撤銷
    上開緩起訴處分，此有上開緩起訴處分書、撤銷緩起訴處分
    書及本院被告前案紀錄表、本院在監在押全國紀錄表等資料
    在卷可稽，並有該署相關緩起訴執行卷宗可查。依前開說明
    ，被告既未完成「附命戒癮治療之緩起訴」處分，致該緩起
    訴處分被撤銷，其緩起訴處分並未完成，自不得解為等同「
    觀察、勒戒」之處遇已完成，即不得認其事實上已接受等同
    「觀察、勒戒或強制戒治」執行完畢之處遇，而應回復為未
    經緩起訴處分前之狀態。此外，被告雖另有數次施用毒品犯
    行，然均經起訴判處罪刑，未有再受觀察、勒戒或強制戒治
    等情，有本院被告前案紀錄表、本院施用毒品案件紀錄表各
    1份在卷可查，可見被告為本案施用第二級毒品犯行時，距
    最近一次強制戒治執行完畢已逾3年，乃為強制戒治執行完
    畢釋放後3年後，再犯同條例第10條之罪，依上開說明，檢
    察官應依修正後毒品危害防制條例第20條第3項、第1項之規
    定，向法院聲請觀察、勒戒，惟檢察官係向原法院提起聲請
    簡易判決處刑(視同起訴)，其程序違背規定，爰不經言詞辯
    論，逕諭知不受理之判決，核無不合，檢察官執上開情詞 
    指摘原判決不當，核無理由，應予駁回，並不經言詞辯論為
    之。
據上論斷，應依刑事訴訟法第368條、第372條，判決如主文。　
中　　華　　民　　國　　110 　年　　5 　　月　　17　　日
　                刑事第二十一庭審判長法　官　許宗和
　                                    法　官　黃玉婷
　                                    法　官　黃惠敏
以上正本證明與原本無異。
不得上訴。
                                      書記官　吳錫欽
中　　華　　民　　國　　110 　年　　5 　　月　　17　　日